【裁判字號】    99,交聲,1353
【裁判日期】    990831
【裁判案由】    違反道路交通管理處罰條例聲明異議
【裁判全文】
臺灣臺北地方法院交通事件裁定        99年度交聲字第1353號
原處分機關  交通部公路總局臺北區監理所板橋監理站
異  議  人  甲○○
即受處分人
上列異議人即受處分人因違反道路交通管理處罰條例案件，對於
交通部公路總局臺北區監理所板橋監理站民國98年12月2 日所為
板監裁字第CU0000000 號（移送書誤載為第41-CU0000000號，應
予更正）處分（原處分案號：臺北縣政府警察局北縣警交字第CU
0000000 號），聲明異議，本院裁定如下：
    主  文
異議駁回。
    理  由
一、本件受處分人即異議人甲○○於民國98年3 月15日中午12時
    11分許，騎乘車牌號碼M8Z-826 號重型機車行經臺北縣新店
    市○○路與中央路之有燈光號誌管制之交岔路口闖紅燈，經
    經拍照存證，以受處分人有違反道路交通管理處罰條例第53
    條第1 項規定之行為，於98年4 月16日予以掣單舉發，於98
    年4 月21日寄存送達受處分人之戶籍地，惟受處分人未於通
    知單上所載應到案日期到案，遂經交通部公路總局臺北區監
    理所板橋監理站於98年12月2 日逕依道路交通管理處罰條例
    第53條第1 項規定，裁處受處分人罰鍰新臺幣（下同）4,50
    0 元，受處分人乃於99年7 月27日具狀向交通部公路總局臺
    北區監理所板橋監理站聲明異議等情，有舉發違反道路交通
    管理事件通知單、臺北縣政府警察局送達證書、交通部公路
    總局臺北區監理所板橋監理站違反道路交通管理事件裁決書
    暨送達證書、聲明異議狀、交通部公路總局臺北區監理所板
    橋監理站函、照片2 張在卷可按，堪以認定。
二、按受處分人不服道路交通管理處罰條例第8 條主管機關所為
    之處罰，得於接到裁決書之翌日起20日內，向管轄地方法院
    聲明異議，道路交通管理處罰條例第87條第1 項定有明文。
    又按交通法庭認聲明異議不合法律上之程式或其異議權已經
    喪失者，應以裁定駁回之，但其不合法律上之程式可補正者
    ，應先定期命為補正，逾期不補正者，即予駁回，道路交通
    案件處理辦法第18條亦有明文。
三、受處分人聲明異議意旨略以：伊並無接收到任何通知單據；
    依行政程序法第74條作成之寄存送達，伊在處所之門首及處
    所信箱或其他位置並未看到任何通知書，也未簽收受領文書
    ，僅憑檢附「臺北縣政府警察局送達證書」又如何證明已投
    遞到異議人的處所，也有可能投遞到他人處所；伊違規行駛
    已知反省，但在無任何通知的情況下，至監理站換發行照時
    ，才獲知加計逾期違規罰款已達4,500 元，此非伊個人因素
    所致，這樣的重罰，造成異議人心裡及經濟上很大負擔，請
    撤銷該加計逾期違規之決定云云。
四、按處理違反道路交通管理事件，有關文書送達之程序，依行
    政程序法之規定，此據違反道路交通管理事件統一裁罰標準
    及處理細則第5 條定有明文；基此應依行政程序法第72條第
    1 項前段：「送達，於應受送達人之住居所、事務所或營業
    所為之」規定，定其送達程序。再者，行政程序法第73條第
    1 項規定：「於應送達處所不獲會晤應受送達人時，得將文
    書付與有辨別事理能力之同居人、受僱人或應送達處所之接
    收郵件人員」，第74條第1 項：「送達，不能依前二條規定
    為之者，得將文書寄存送達地之地方自治或警察機關，並作
    送達通知書兩份，一份黏貼於應受送達人住居所、事務所、
    營業所或其就業處所門首，另一份交由鄰居轉交或置於該送
    達處所信箱或其他適當位置，以為送達」、第2 項：「前項
    情形，由郵政機關為送達者，得將文書寄存於送達地之郵政
    機關」復有明文可資參照。參諸行政訴訟法上相關文書之寄
    存送達如何生效，經大法官釋字第667 號解釋文接櫫：「立
    法政策上究應如同現行行政訴訟法第73條規定，於寄存送達
    完畢時發生效力，或應如同民事訴訟法第138 條第2 項規定
    ，自寄存之日起經10日發生效力，抑或應採較10日為更長或
    更短之期間，宜由立法者在不牴觸憲法正當程序要求之前提
    下，裁量決定之，自不能僅因行政訴訟法第73條規定未如同
    民事訴訟法第138 條第2 項設有自寄存之日起經10日發生送
    達效力之規定，即遽認違反平等原則」。
五、經查，本件交通部公路總局臺北區監理所板橋監理站係於98
    年12月2 日為裁決處分，於98年12月14日寄存在受處分人之
    戶籍地即臺北縣新店市○○里○○○街103 號之管轄郵局中
    央郵局，並在受處分人住所黏貼於上址信箱或其他適當位置
    ，以為送達，此有原處分機關之裁決書及送達證書各1 份在
    卷足稽，核與前揭行政程序法第72條第1 項前段、第73條第
    1 項、第74條第1 項、第2 項規定之寄存送達程序相符。從
    而，應認原處分機關業將本件裁決書合法送達予受處分人，
    並以98年12月14日寄存之日視為受處分人收受送達之日期，
    即生送達之效力（司法院大法官釋字第667 號解釋意旨參照
    ），不因受處分人實際有無領取而受影響。則受處分人倘對
    於原處分機關之裁決不服，其20日之合法提出異議期間應自
    98年12月15日（即收受裁決書之翌日）起算；又受處分人之
    居所係在臺北縣新店市，顯非居住於原處分機關所在之鄉、
    鎮、市，惟係居住於本院之管轄區域，依法院訴訟當事人在
    途期間標準第4 條第1 款第2 目之規定，扣除在途期間2 日
    ，故受處分人如欲聲明異議，至遲應於99年1 月5 日（星期
    二）前提出異議。惟受處分人遲至99年7 月27日始聲明異議
    ，此有該聲明異議狀、板橋監理所收狀上之戳章日期在卷可
    佐，則受處分人提出本件異議顯已逾期，於法不合。綜上，
    揆諸前開道路交通管理處罰條例第87條第1 項、道路交通案
    件處理辦法第18條之規定，本件異議程序自非適法，且依其
    情形無從補正，應逕予駁回。
六、依道路交通案件處理辦法第18條，裁定如主文。
中    華    民    國    99    年    8     月    31    日
                  交通法庭  法  官  林晏如
上正本與原本無異。
如不服本裁定，應於送達後5 日內向本院提出抗告狀。
                            書記官  楊盈茹
中    華    民    國    99    年    8     月    31    日

司法院資訊處製作；財團法人民間司法改革基金會備份。
